臺灣高等法院臺中分院民事裁定  100年度抗字第438號
抗  告  人  齊榮蘭
代  理  人  王尚智
上列抗告人與相對人林振弘間聲請返還擔保金事件，對於中華民
國100年8月19日臺灣苗栗地方法院100年度事聲字第14號所為裁
定提起抗告，本院裁定如下：
      主  文
抗告駁回。
抗告程序費用由抗告人負擔。
      理  由
一、本件抗告意旨略以：原裁定將聲請人誤為「原告」，而錯用
    民事訴訟法第249條第1項第3款之規定，又抗告人雖於100年
    5月16日死亡，但早於99年11月9日已委任受任人王尚智為訴
    訟代理人，依民事訴訟法第70條第1項但書及第2項、第73條
    規定，王尚智有權代理抗告人行使訴訟權利等語。
二、原裁定意旨略以：「按民事訴訟法第73條上開規定之適用，
    係指當事人於訴訟繫屬之初仍生存，嗣於訴訟程序進行中死
    亡之情形而言，如當事人於訴訟程序繫屬前即已死亡，其訴
    訟繫屬已自始不適法，應予裁定駁回，無再適用民事訴訟法
    第73條規定之餘地。本件返還擔保金之聲請係於100年6月1
    日繫屬於本院，而聲請人齊榮蘭於100年5月27日即已死亡，
    參照上開說明，原裁定駁回本件聲請，並無不合。異議人聲
    明異議意旨指摘原裁定不當，求予廢棄原裁定，為無理由。
    且本件聲請人既於本件聲請繫屬前已死亡，代理人為聲請人
    提出異議，亦欠缺代理權，其欠缺復無法補正，其所為異議
    ，並非適法。基於以上所述，本件異議應予駁回。」等語。
三、經查：
  (一)本件抗告人原審聲請意旨略以：抗告人與相對人間第三人異
    議之訴事件，業經相對人撤回假執行，抗告人依民事訴訟法
    第104條第1項第1款聲請返還其依原審法院97年度聲字第226
    號停止執行事件裁定所提供之擔保金新台幣368,723元等語
    ，本院審酌抗告人前揭返還擔保金之聲請乃屬依民事訴訟法
    第106條準用第104條之返還擔保金事件，應屬民事非訟事件
    ，依非訟事件法第11條及第12條規定，民事訴訟法有關當事
    人能力及訴訟代理人之規定，於前揭返還擔保金事件均應準
    用之，亦即聲請人應具備當事人能力。本件抗告人主張本件
    聲請並無民事訴訟法第249條第1項第3款規定之適用云云，
    顯有誤會，自不足採。
  (二)又本件返還擔保金之聲請係於100年6月1日繫屬於原審法院
    ，此有抗告人之聲請狀足參，而抗告人齊榮蘭已於100年5月
    27日死亡，亦有原審法院依職權查詢之除戶資料在卷足憑，
    故本件抗告人於聲請時，即無當事人能力，其聲請自不合法
    。
  (三)本件自稱抗告人之代理人王尚智於原審雖提出抗告人於99年
    11月9日出據之委任書而主張有代理權云云，惟本院審酌前
    揭委任書係表明抗告人就原審法院97年度存字第629號擔保
    提存事件委任王尚智為代理人之意旨，然並未表明授權王尚
    智提出本件聲請返還擔保金裁定之意旨，故王尚智之代理人
    權限並不及於本件聲請事件，故王尚智主張其經齊榮蘭授權
    而提出本件聲請云云，即無理由，不應採認。
  (四)綜上所述，本件聲請顯不合法，原審裁定駁回本件聲請，核
    無不當，本件抗告為無理由，應予駁回。
四、據上論結，本件抗告為無理由，依民事訴訟法第495條之1第
    1項、第449條第1項、第95條、第78條，裁定如主文。
中    華    民    國   100    年    10    月    27    日
                民事第七庭    審判長法  官  饒鴻鵬
                                    法  官  張瑞蘭
                                    法  官  陳毓秀
以上正本係照原本作成。
不得再抗告。
                                    書記官  高勳楠
中    華    民    國   100    年    10    月    28    日
                                                      Ｓ